【裁判字號】    94,訴,5801
【裁判日期】    950327
【裁判案由】    損害賠償等
【裁判全文】
臺灣臺北地方法院民事判決              94年度訴字第5801號
原      告  乙○○
被      告  臺灣美國運通國際股份有限公司
法定代理人  甲○○
訴訟代理人  康立平律師
上列當事人間損害賠償等事件，本院於民國95年3月6日言詞辯論
終結，判決如下：
    主      文
原告之訴駁回。
訴訟費用由原告負擔。
    事實及理由
一、原告主張：伊從未持有被告所發行之卡號00000000000000號
    美國運通卡，卻遭被告於民國86年10月1日以伊未繳納該卡
    簽帳消費款項為由，通報財團法人金融聯合徵信中心（下稱
    聯合中心）予以強制停卡，致伊名譽及信用權因而受損，爰
    依民法第195條第1項規定，訴請被告應賠償伊非財產上損害
    新台幣（下同）100,000元，並應登報回復伊名譽等情。並
    於本院聲明：(一)被告應給付原告100,000元。(二)被告應將判
    決全文及附件刊登於自由時報、蘋果日報、聯合報、中國時
    報、經濟日報全國版5日。
二、被告則以：原告於80年9月間向伊申請卡號「0000-000000-0
    0000」美國運通卡（下稱系爭12004號運通卡），嗣因原告
    於86年7月16日向伊申報該卡遺失，故伊乃補發卡號「0000-
     000000 -00000」運通卡（下稱系爭13002號運通卡）予原
    告。惟因原告持系爭12004號運通卡於86年6月1日、同年月
    13日簽帳消費，積欠伊簽帳款項達191,990元尚未清償，因
    伊為聯合中心會員，需依「銀行辦理聯合簽帳卡業務管理要
    點」規定，將原告未繳納簽帳卡款項之運通卡以電子檔（即
    00 000000000000號）通報聯合中心，致原告誤認該電子檔
    號為伊所發美國運通卡之卡號。是以，伊並未有故意或過失
    不法侵害原告名譽或信用權之情形，原告提起本訴為無理由
    等語，資為抗辯。並於本院聲明：原告之訴駁回。
三、按不法侵害他人之身體、健康、名譽、自由、信用、隱私、
    貞操，或不法侵害其他人格法益而情節重大者，被害人雖非
    財產上之損害，亦得請求賠償相當之金額；其名譽被侵害者
    ，並得請求回復名譽之適當處分。民法第195條第1項定有明
    文。是以，本件應審究者為被告以原告向其申辦運通卡而積
    欠簽帳消費款項達191,990元為由，向聯合中心通報並強制
    停卡，是否有不法侵害原告之名譽、及信用權？茲論述如下
    ：
(一)、查，原告於80年9月間向被告申請系爭12004號運通卡，嗣因
    原告於86年7月16日向被告申報該卡遺失，故被告始補發系
    爭13002號運通卡予原告乙情，有卷附美國運通卡會員申請
    表、美國運通卡月結單可憑（見本院卷第52至70頁），且對
    照被告寄送予原告核對之86年7月6日結帳日之運通卡月結單
    內，載明卡號為系爭12004號運通卡號，並於該月結單內記
    載原告系爭12004號卡號積欠簽帳消費款達191,990元、滯納
    金4,800元；嗣後於翌月（即同年8月7日結帳日）月結單記
    載卡號為系爭13002號運通卡號，並於該月結單內之「前期
    應付帳款」欄內載明積欠金額為「191,990」（見本院卷第
    62至63頁），及參酌卷附同年9月至87年4月之各月結單內皆
    記載卡號為系爭13002號運通卡號，暨191,990元簽帳款之累
    積欠款金額，與通知原告帳戶被取消並逾期3個月，滯納金
    將繼續產生，請立即繳清應付帳款（見本院卷第64至70頁）
    等情以觀，若原告並未持系爭12004號運通卡簽帳消費，則
    原告於收受上列多張月結單核對簽帳消費金額時，怎會未依
    運通卡合約第13條約定（見本院卷第79頁），向被告提出申
    請調閱簽帳單或查詢金額是否有誤，卻任由被告逐月加計滯
    納金之可能？益證，系爭13002號運通卡實因原告原申請系
    爭12004號運通卡因遺失後，被告再行補發之運通卡，且系
    爭12004號運通卡因原告持卡簽帳消費而積欠被告款項計191
    ,990元甚明。
(二)、次查，系爭13002號運通卡既為系爭12004號運通卡之補發運
    通卡，則系爭12004號運通卡因積欠原告191,990元之簽帳款
    項未付，而原告為聯合中心會員，依財政部頒佈之「銀行辦
    理聯合簽帳卡業務管理要點」及「信用卡戶及特約商店信用
    資料建檔作業要點」規定，應將系爭1200 4號運通卡積欠19
    1,990元帳款之資料報送該中心，且因報送資料及卡號皆以
    電子檔傳送，並為保障持卡人之交易安全，故所有傳輸號碼
    均以參照號碼登錄，而非以卡號登錄，故該心中登載之電子
    檔號，與信用卡之卡號並非相同等情，有卷附「銀行辦理聯
    合簽帳卡業務管理要點」、聯合中心93年11月2日（）金
    徵（業）字第18422號函、該中心信用卡資料檔案格式二可
    參（見本院卷第74至75頁、第71至72頁、第8頁），足見聯
    合中心登錄卡號00000000000000號，僅係被告傳送於聯合中
    心之電子檔號，並非原告持有被告發行之運通卡卡號至明。
(三)、依上說明，可知原告所持有被告核發之系爭12004號運通卡
    既積欠被告簽帳消費款計191,990元，嗣後原告以遺失為由
    ，向被告申請補發系爭13002號運通卡仍未清償，故被告乃
    以原告持有之系爭13002號運通卡欠款191,990元為由，並以
    電子檔向聯合中心報送上列資料，自無何不法侵害原告名譽
    、信用權之行為可言。是原告主張：伊從未持有被告所發行
    之卡號00000000000000號美國運通卡，卻遭被告於86年10月
    1日通報聯合中心以伊未繳納該卡簽帳消費款項為由，予以
    強制停卡，致伊名譽及信用權因而受損云云，要無可取。
四、從而，原告依據民法第195條第1項規定，訴請被告應賠償其
    非財產上損害100,000元，及登報回復名譽之處分，均無理
    由，應予駁回。
五、本件事證已臻明確，兩造其餘攻擊或防禦方法，經本院審酌
    後，認均與本件之結論無涉，茲不再一一論述，併予敘明。
六、據上論結，本件原告之訴為無理由，依民事訴訟法第78條，
    判決如主文。
中    華    民    國    95    年    3     月    27    日
                  民事第一庭    法  官  楊絮雲
以上正本係照原本作成
如對本判決上訴，須於判決送達後20日內向本院提出上訴狀
中    華    民    國    95    年    3     月    27    日
                                書記官  高秋芬


司法院資訊處製作；財團法人民間司法改革基金會備份。
